【裁判字號】    98,重上,565
【裁判日期】    990728
【裁判案由】    返還消費借貸款
【裁判全文】
臺灣高等法院民事判決                 98年度重上字第565號
上  訴  人  丙○○
訴訟代理人  林合民律師
被上訴人    馬來西亞商富析資產管理股份有限公司臺灣分公司
法定代理人  乙○○
訴訟代理人  甲○○
                        室
            丁○○
上列當事人間請求返還消費借貸款事件，上訴人對於中華民國73
年9月29日臺灣臺北地方法院73年度訴字第6988號第一審判決提
起上訴，本院於99年7月14日言詞辯論終結，判決如下：
    主  文
上訴駁回。
第二審訴訟費用由上訴人負擔。
    事實及理由
一、被上訴人之法定代理人已變更為乙○○，有變更登記表可稽
    （見本院卷第115頁），其於民國99年5月12日聲明承受訴訟
    ，應予准許。
二、被上訴人主張：上訴人與原審共同被告何宗龍、應福國、何
    蔡紅珍、張啟川、何宗慶於71年3月17日與伊之前手中聯信
    託股份有限公司（下稱中聯信託公司）訂立保證書，連帶保
    證原審共同被告意文化學企業股份有限公司（下稱意文公司
    ）對伊所負之借款、票款等一切債務以本金新台幣（下同）
    1500萬元為限額及其利息、違約金等，願與意文公司負連帶
    清償責任。嗣意文公司陸續向中聯信託公司借款共計2425萬
    元，並簽發如原判決附表所載之本票8紙，詎到期均未清償
    等語，中聯信託公司乃依借款及連帶保證法律關係訴請上訴
    人給付被上訴人1500萬元。原審為中聯信託公司全部勝訴之
    判決。嗣中聯信託公司於96年12月4日將系爭債權及其擔保
    暨其他從屬權利轉讓予伊，並已於臺灣新生報刊登公告等語
    。其於本院答辯聲明：上訴駁回。
    （原審另判決原審共同被告張啟川、何宗慶、何蔡紅珍、陳
    中和、應福國、意文化學企業股份有限公司、何宗龍應連帶
    給付中聯信託公司2425萬元確定。）
三、上訴人則以：伊與意文公司無任何關聯，既非股東，亦非董
    事，未曾為本件保證。被上訴人所提保證書、本票、約定書
    均非真正。另被上訴人主張意文公司陸續8次借款共計2425
    萬元云云，亦非真實，被上訴人應就撥款8次計2425萬元之
    事實負舉證責任等語，資為抗辯。其上訴聲明：(1)原判決命
    上訴人給付部分廢棄。(2)前開廢棄部分，被上訴人在第一審
    之訴及假執行之聲請均駁回。
四、被上訴人主張意文公司計向伊之前手中聯信託公司借款2425
    萬元未償，而上訴人與原審共同被告何宗龍、應福國、何蔡
    紅珍、張啟川、何宗慶為意文公司之連帶保證人，於1500萬
    元額度內與意文公司負連帶清償責任，為此依借款及連帶保
    證法律關係訴請上訴人給付被上訴人1500萬元等語。上訴人
    則以前詞置辯。經查：
(一)上訴人與原審共同被告何宗龍、應福國、何蔡紅珍、張啟川、
  何宗慶於71年3月17日與中聯信託公司簽訂保證書，連帶保證
  意文公司對中聯信託公司現在（包括過去所負現在尚未清償）
  及將來所負之借款、票款、墊款、保證、損害賠償等及其他一
  切債務以本金1500萬元為限額及其利息、遲延利息、違約金、
  損害賠償及其他從屬於主債務之負擔，而與意文公司負連帶清
  償之責任，此有保證書在卷可稽（見本院卷第37頁）。上訴人
  雖否認該保證書為真正，惟證人即本件承辦對保人員戊○○於
  本院結證稱對保時一定須本人到場拿身分證給伊核對無誤後，
  才會作對保，並於保證書蓋上伊及保證人之印文。伊在辦理這
  麼多年案子裡面不可能本人不到場的，一定要本人來等語（見
  本院卷第85頁）。足見上訴人確有出具系爭保證書無訛。
(二)上訴人雖辯稱伊非意文公司之股東或董事，自無可能為其作保
  云云。然查，上訴人自67年間起即為意文公司之股東，並擔任
  監察人，嗣於70年8月24日經意文公司股東會選任為董事，任
  期3年，此據本院調閱意文公司登記案卷查明屬實。是上訴人
  出具系爭保證書時乃意文公司之股東兼董事，其辯稱與意文公
  司無關云云，顯非事實。
(三)上訴人復指稱中聯信託公司未撥款云云。但查，意文公司計簽
  發11紙本票予中聯信託公司，嗣因未能依約清償，系爭借款業
  經中聯信託公司轉作呆帳處理，有中聯信託公司票據明細表、
  呆帳備查錄可佐（見本院卷第89至91頁）。證人戊○○亦證稱
  意文公司確有交付票據，伊才會製作該明細表等語（見本院卷
  第86頁）。又意文公司及其餘連帶保證人業經原審判決連帶給
  付中聯信託公司2425萬元確定，迄無爭執。且連帶保證人即原
  審共同被告何蔡紅珍自78年6月起，經中聯信託公司聲請強制
  執行其於台中市議會之薪資，而每月收取2081元，迄至其80年
  間離職為止，均未據何蔡紅珍異議，益證中聯信託公司確有撥
  款2425萬元予意文公司。
(四)末查，中聯信託公司於96年12月4日將系爭債權讓與被上訴人
  ，並於臺灣新生報刊登公告，有債權讓與聲明書及臺灣新生報
  可證（見臺灣臺中地方法院97年度執字第39875號卷第4至6頁
  ）。被上訴人主張其已受讓系爭債權，並為合法通知全體債務
  人，堪予信實。
五、從而，被上訴人依連帶保證及消費借貸法律關係，請求上訴
    人給付1500萬元，洵屬有據，應予准許。原審判命上訴人如
    數給付，並定供擔保金額為假執行之宣告，於法並無違誤。
    上訴意旨指摘原判決不當，求予廢棄改判，為無理由，應予
    駁回。
六、據上論結，本件上訴為無理由，依民事訴訟法第449條第1項
    、第78條，判決如主文。
中    華    民    國    99    年    7     月    28    日
                    民事第一庭
                        審判長法  官  張耀彩
                              法  官  林金吾
                              法  官  盧彥如
正本係照原本作成。
如不服本判決，應於收受送達後20日內向本院提出上訴書狀，其
未表明上訴理由者，應於提出上訴後20日內向本院補提理由書狀
（均須按他造當事人之人數附繕本）上訴時應提出委任律師或具
有律師資格之人之委任狀；委任有律師資格者，另應附具律師資
格證書及釋明委任人與受任人有民事訴訟法第466條之1第1項但
書或第2項（詳附註）所定關係之釋明文書影本。如委任律師提
起上訴者，應一併繳納上訴審裁判費。
中    華    民    國    99    年    7     月    29    日
                              書記官  鄭兆璋
附註：
民事訴訟法第466條之1（第1項、第2項）：
對於第二審判決上訴，上訴人應委任律師為訴訟代理人。但上訴
人或其他法定代理人具有律師資格者，不在此限。
上訴人之配偶、三親等內之血親、二親等內之姻親，或上訴人為
法人、中央或地方機關時，其所屬專任人員具有律師資格並經法
院認為適當者，亦得為第三審訴訟代理人。

司法院資訊處製作；財團法人民間司法改革基金會備份。
